【裁判字號】    97,訴,1905
【裁判日期】    971231
【裁判案由】    毒品危害防制條例
【裁判全文】
臺灣基隆地方法院刑事判決              97年度訴字第1905號
公  訴  人  臺灣基隆地方法院檢察署檢察官
被      告  甲○○
上列被告因毒品危害防制條例案件，經檢察官提起公訴（97年度
毒偵字第2832號），被告於準備程序進行中，就被訴事實為有罪
之陳述，經本院合議庭裁定由受命法官獨任進行簡式審判程序，
判決如下：
    主  文
甲○○施用第一級毒品，累犯，處有期徒刑伍月，如易科罰金，
以新台幣壹仟元折算壹日，扣案之第一級毒品海洛因壹小包（驗
餘淨重零點壹零伍公克）併同內含第一級毒品海洛因無法析離
之包裝袋壹只沒收銷燬之。
    事  實
一、甲○○有下列前案紀錄（構成累犯），及施用毒品執行觀察
    、勒戒、強制戒治之紀錄：
  (一)前因施用毒品案件，經強制戒治交付保護管束期滿，由臺灣
    高等法院於民國88年12月30日，以87年度上易字第3058號為
    免刑判決確定後。
  (二)於上述強制戒治期滿執行完畢5 年後，於94年間因施用毒品
    案件，經觀察、勒戒後，認有繼續施用毒品之傾向，經裁定
    續送強制戒治，於94年12月27日始因完成毒癮戒斷療程而經
    釋放出所，並由臺灣基隆地方法院檢察署檢察官於同日，以
    94年度戒毒偵字第41號為不起訴處分確定。
  (三)再因施用第一級毒品案件，經本院以95年度訴字第520 號判
    處有期徒刑7 月確定。又因施用第一、二級毒品案件，經臺
    灣高等法院以95年度上訴字第977 號各判處有期徒刑8 月、
    6 月確定，應執行有期徒刑1 年；並因施用第二級毒品案件
    ，經本院以96年度基簡字第581 號判處有期徒刑3 月確定；
    另因公共危險案件，經本院以95年度交訴字第43號判處有期
    徒刑9 月確定，上開3 案嗣經減刑並合併定應執行有期徒刑
    11月，接續前開7 月有期徒刑之執行，甫於97年5 月27 日
    執行完畢（構成累犯）。
二、詎其猶不知悔改，基於施用第一級毒品海洛因之犯意，於97
    年10月29日下午3 時許，在基隆市○○區○○街附近的某山
    上，將第一級毒品海洛因置入注射針筒內，摻水混合注射手
    肘內側皮膚靜脈血管處之方式，非法施用第一級毒品海洛因
    1 次。嗣於97年10月30日下午1 時10分許，在基隆市○○區
    ○○路108 巷16號前，為警發覺形跡可疑攔查，主動向員警
    供承其上揭犯行，並交出第一級毒品海洛因1 包（驗餘淨重
    0.1305公克），並接受裁判，嗣經其同意採集其尿液送驗結
    果，呈嗎啡陽性反應，而悉上情。
三、案經基隆市警察局第一分局報告臺灣基隆地方法院檢察署檢
    察官偵查起訴。
    理  由
一、本件被告所犯者非為死刑、無期徒刑、最輕本刑為3 年以上
    有期徒刑之罪或高等法院管轄第一審案件，其於準備程序進
    行中，先就被訴事實為有罪之陳述，經告知其簡式審判程序
    之旨，並聽取公訴人及被告之意見後，本院依刑事訴訟法第
    273 條之1 第1 項之規定，裁定由受命法官獨任進行簡式審
    判程序，且依同法第273 條之2 規定，簡式審判程序之證據
    調查，不受第159 條第1 項、第161 條之2 、第161 條之3
    、第163 條之1 及第164 條至第170 條規定之限制，合先敘
    明。
二、上開事實，業據被告於檢察偵查時及本院準備程序及審理時
    坦承在卷，而被告於先後為警所採集之尿液經送驗結果，均
    呈嗎啡陽性反應，此有臺灣尖端先進生技醫藥股份有限公司
    濫用藥物尿液檢驗報告1 份附卷可稽。並有如事實欄所示之
    物品扣案足資佐證。又扣案之白粉1 小包，經警依菸毒檢驗
    包試劑初步檢驗結果，呈嗎啡、海洛因反應，再送交通部民
    用航空局航空醫務中心鑑驗結果，確含第一級毒品海洛因成
    ，驗餘淨重0.1305公克，有基隆市警察局第一分局查獲涉嫌
    毒品危害防制條例毒品初步鑑驗報告單、交通部民用航空局
    航空醫務中心97年11月11日航藥鑑字第0975741 號毒品鑑定
    書各1 份在卷可佐。又其於94年間因施用毒品案件，經觀察
    、勒戒後，認有繼續施用毒品之傾向，經裁定續送強制戒治
    ，於94年12月27日始因完成毒癮戒斷療程而經釋放出所執行
    完畢，並由臺灣基隆地方法院檢察署檢察官於同日，以94年
    度戒毒偵字第41號為不起訴處分確定等情，亦有臺灣高等法
    院被告前案紀錄表附卷足佐。綜上所陳，被告於前次強制戒
    治於94年12月27日執行完畢，5 年內再犯本案施用第一級毒
    品海洛因，罪證明確，犯行洵堪認定，自應依法論科。
三、論罪科刑部分：
  (一)查海洛因係毒品危害防制條例第2 條第2 項第1 款所定之第
    一級，核被告所為係犯毒品危害防制條例第10條第1 項之施
    用第一級毒品罪。被告持有第一級毒品海洛因之低度行為，
    應為施用第一級毒品之高度行為所吸收，不另論罪。被告所
    犯上開2 罪，犯意各別，行為不同，應予分論併罰。
  (二)被告有事實欄一、(三)所載之前案紀錄暨科刑執行情形，有臺
    灣高等法院被告前案紀錄表在卷可稽，其於受有期徒刑之執
    行完畢後，5 年內故意再犯有期徒刑以上之本罪，為累犯，
    所犯上開各罪，均應依刑法第47條第1 項之規定加重其刑。
  (三)又被告係於上開事實欄二、所示時間、地點為警察查獲過程
    中，被告自行將毒品海洛因交予警察，並主動供出其施用第
    一級毒品海洛因情事，且同意採集尿液送驗，接受裁判，有
    其警詢筆錄在卷可稽，參以員警於查扣該海洛因前並未目擊
    被告施用毒品，亦無其他事證懷疑被告有施用毒品之情形，
    足認被告係在偵查機關，尚未發覺其施用第一級毒品海洛因
    之犯罪前自首而接受裁判，故被告就該部分已符自首要件，
    就其施用第一級毒品之犯行，爰依刑法第62條前段規定減輕
    其刑，並依法先加後減。
  (四)爰審酌被告犯罪之動機、曾有施用毒品之前科仍不知戒除，
    惟犯罪後坦承犯行，且所犯之施用毒品犯行乃戕害自己身心
    健康，並未危及他人等一切情狀，量處如主文所示之刑，並
    諭知易科罰金之折算標準。
四、沒收部分：
  (一)扣案之第一級毒品海洛因1 包（驗餘淨重0.1305公克）併同
    無法析離之包裝袋1 只，上開包裝毒品之包裝袋應整體視為
    查獲之毒品，故上開毒品及包裝袋、殘渣袋，均依毒品危害
    防制條例第18條第1 項前段之規定，宣告沒收銷燬之（蓋無
    論以何種方式包裝袋與其內裝之毒品，包裝袋內均會有極微
    量毒品殘留，故上述包裝袋應整體視為查獲毒品，一併依前
    揭規定宣告沒收銷燬之，參見最高法院95年度臺上字第3739
    號、第7354號判決）。
據上論斷，應依刑事訴訟法第273 條之1 第1 項、第299 條第1
項前段，毒品危害防制條例第10條第1 項、第18條第1 項前段、
第23條第2 項，刑法第11條、第47條第1 項、第62條前段、第41
條第1項前段，判決如主文。
本案經檢察官乙○○到庭執行職務。
中    華    民    國    97    年    12    月    31    日
                  刑事第三庭法    官  黃永定
以上正本證明與原本無異。
如不服本判決應於收受送達後10日內向本院提出上訴書狀，並應
敘述具體理由；其未敘述上訴理由者，應於上訴期間屆滿後20日
內向本院補提理由書（均須按他造當事人之人數附繕本）「切勿
逕送上級法院」。
中    華    民    國    97    年    12    月    31    日
                            書 記 官  劉珍珍
附錄論罪法條：
毒品危害防制條例第10條
I施用第一級毒品者，處 6 月以上 5 年以下有期徒刑。


司法院資訊處製作；財團法人民間司法改革基金會備份。
